臺灣高等法院花蓮分院刑事判決
111年度原上訴字第3號
上  訴  人  臺灣臺東地方檢察署檢察官
被      告  夏承哲
            張毅翔
            黃柏翼
共      同
指定辯護人  蕭芳芳律師

上列上訴人因被告傷害等案件，不服臺灣臺東地方法院109年度
原訴字第54號中華民國110年11月5日第一審判決（起訴案號：臺
灣臺東地方檢察署109年度少連偵字第12號），提起上訴，本院
判決如下：
    主  文
原判決關於成年人與少年共同犯侵入住宅罪及定應執行刑部分，
均撤銷。
甲○○成年人與少年共同犯侵入住宅罪，累犯，處有期徒刑肆月，
如易科罰金，以新臺幣壹仟元折算壹日。
乙○○成年人與少年共同犯侵入住宅罪，處有期徒刑參月，如易科
罰金，以新臺幣壹仟元折算壹日。
丙○○成年人與少年共同犯侵入住宅罪，處有期徒刑參月，如易科
罰金，以新臺幣壹仟元折算壹日。
其他上訴駁回。
上開撤銷改判與駁回成年人與少年共同犯傷害罪上訴部分所處之
刑，甲○○、乙○○、丙○○各應執行有期徒刑柒月、伍月、伍月，如
易科罰金，均以新臺幣壹仟元折算壹日。
    理  由
一、刑事訴訟法第348條規定，業於民國110年6月16日修正公布
    ，並自同年月18日生效施行。修正前規定：「上訴得對於判
    決之一部為之；未聲明為一部者，視為全部上訴(第1項)。
    對於判決之一部上訴者，其有關係之部分，視為亦已上訴(
    第2項)。」修正後則規定：「上訴得對於判決之一部為之(
    第1項)。對於判決之一部上訴者，其有關係之部分，視為亦
    已上訴。但有關係之部分為無罪、免訴或不受理者，不在此
    限(第2項)。上訴得明示僅就判決之刑、沒收或保安處分一
    部為之(第3項)。」又同日修正公布施行之刑事訴訟法施行
    法第7條之13規定：「中華民國110年5月31日修正通過之刑
    事訴訟法施行前，已繫屬於各級法院之案件，於施行後仍適
    用修正前刑事訴訟法第348條規定；已終結或已繫屬於各級
    法院而未終結之案件，於施行後提起再審或非常上訴者，亦
    同。」換言之，於110年6月18日後（包括當日）繫屬於各級
    法院之案件，均應依修正後之刑事訴訟法第348條規 定處理
    （最高法院110年度台上字第6211號刑事判決參照）。查本
    件係檢察官不服提起上訴，於111年1月13日繫屬於本院。原
    審判決被告3人分別與少年共同犯毀損、侵入住宅及傷害罪
    ，被告3人未就此上訴，檢察官亦僅針對量刑部分提起上訴
    （本院卷第117頁至第118頁）。是本件審理範圍，依修正後
    刑事訴訟法第348條第3項規定，僅就判決之刑為之。
二、檢察官上訴意旨略以:
    ㈠被告3人之犯罪手段惡劣：本件係由被告丙○○帶頭侵入告訴
      人住所，攻擊正在家中睡覺之告訴人，共同犯罪之人數多
      達4人，除砸毀告訴人家中物品外，且持竹棍兇器攻擊告
      訴人頭部等身體部位，被告3人之犯罪手段實屬惡劣。
 　 ㈡被告3人犯罪所生之危險及損害重大：被告3人之犯罪，除
      危害告訴人隱私及居住安全，更侵害告訴人身體及財產法
      益，造成告訴人受有右側眼結膜出血、腦震盪、頭部損傷
      併頭皮撕裂傷等傷害，亦嚴重影響當地之社會治安，故被
      告3人犯罪所生之危險及損害重大。
    ㈢被告3人之犯行，造成告訴人身心受到極大之恐懼，於此事
      件後，在臺東的店面已不敢繼續開設，而選擇離開臺東前
      往桃園謀生，故難以被告3人有意與告訴人和解，即認被
      告3人犯後之態度良好。
    ㈣綜上，本件被告3人之犯罪手段惡劣，所生之危險及損害亦
      屬重大，復未與告訴人達成和解，是原審量處被告3人之
      刑，實屬過輕。
三、本案犯罪事實：
　　被告3人與少年高○宇於109年7月4日凌晨3時3分許，共同基
    於毀損、侵入住宅及傷害之犯意聯絡，在告訴人丁○○位於臺
    東縣○○○鄉○○村○○里街000號住處前方，先持竹棍砸毀告訴人
    所有置於屋外之車牌號碼000-000號普通重型機車、塑膠畚
    箕及拉開上址0樓鐵捲門後，敲破裡面上鎖鋁門之玻璃，造
    成該車兩側及車尾之車殼、右後方向燈殼、排氣管防燙蓋與
    橡膠把手2只等零件、塑膠畚箕1個及玻璃1片均破裂而不堪
    使用。復接續基於毀損之犯意聯絡，未經告訴人同意，擅自
    伸手穿透上開被敲破玻璃，開啟鋁門門鎖進入屋內，先在0
    樓處，砸毀告訴人所有之液晶螢幕1台，造成螢幕破裂而不
    堪使用。旋即上樓，並在0、0樓之樓梯間，分別徒手或持竹
    棍及告訴人所有之拖把、勺子等物品，毆打告訴人，致告訴
    人因而受有右側眼結膜出血、右手前臂挫傷、右腳背挫傷、
    腦震盪等傷害，並造成上開拖把、勺子等物斷裂及告訴人身
    穿之上衣破損而不堪使用。告訴人遭毆打後，於走出屋外時
    趁隙逃離，被告甲○○見狀復持竹棍毆打告訴人頭部，致告訴
    人因而受有頭部損傷併頭皮撕裂傷（約2.5x0.3x0.3公分）
    等傷害。
四、本案經本院審理結果，認第一審判決被告3人犯刑法第354條
    毀損他人物品罪、第306條第1項侵入住宅罪及第277條1項 
    傷害罪科刑部分：
　　㈠關於毀損及傷害罪部分，原審已審酌被告侵害之法益、累
      犯與否、教育程度及被告犯後態度、參與程度等一切情狀
      ，分別量處被告下列之刑度，併諭知易科罰金之折算標準
      。
　　　　
被告 罪名 刑度 甲○○ 共同毀損 拘役55日  共同傷害 徒刑5月 乙○○ 共同毀損 拘役50日  共同傷害 徒刑3月 丙○○ 共同毀損 拘役50日  共同傷害 徒刑3月 

　　  本院依卷證資料，審酌被告甲○○帶領其他被告及少年為上
      開犯行，於本案居於主導地位，其於上開犯罪參與程度高
      ，與被告乙○○、丙○○2人之犯情有別；另考量告訴人所受
      傷勢（右側眼結膜出血、頭部損傷併頭皮撕裂傷2.5×0.3×
      0.3公分、右手前臂挫傷、右腳背挫傷、腦震盪）及告訴
      人物品遭毀損致不堪用之法益侵害情形；暨被告3人坦承
      犯行，有意願與告訴人和解賠償損失，但告訴人因懷疑另
      有教唆犯罪之人，以被告3人不願供出幕後主使，故無和
      解意願而未能洽談和解等情。綜合被告整體犯行之應罰適
      當性，難認原審此部分量刑有何不當。檢察官此部分上訴
      ，難認有理由，應予駁回。
　 ㈡關於侵入住宅部分，查：
　　 ⒈刑法第306條侵入住居罪之保護法益係個人之住居權，即
       個人住居場所之安寧管理支配狀態，有不受其他無權者
       侵入或留滯住居內而受干擾、破壞之權利，住居權人對
       於其住居之範圍享有決定何人可以進入或停留其內之自
       由，從而所謂「侵入」，係指違反住居權人之意思或推
       定之意思而進入住居範圍內之意(最高法院110年度台上
       字第246號判決意旨可資參照)。
　　 ⒉本案被告3人及少年之行為，破壞告訴人之住家安寧及居
       住安全，造成告訴人身心極大恐懼，已不敢繼續在原址
       開設店面，甚至遠走他鄉。又被告3人於寧靜之鄉里，在
       凌晨、夜深人靜之時，持竹棍闖入告訴人住處，已使當
       地居民對此心生恐懼、有住居安全之疑慮，即是處於自
       己所支配管領之住所、建築物內，猶不能擁有最基本之
       安全保障，故被告3人侵入住宅之行為已嚴重危害社會治
       安，對社會秩序造成傷害。
　　 ⒊原審未審酌上開情狀，就被告3人侵入住宅犯罪僅科處拘
       役之刑度，應有評價不足之情。檢察官就此部分之上訴
       ，為有理由，應由本院予以撤銷改判之。
　　　 ⑴查被告3人於本案行為時均係年滿20歲之成年人，少年
         高○宇於案發時係未滿18歲之少年，有其等年籍資料（
         本院卷第51頁至第59頁，警卷第19頁）可稽，且其等
         與少年高○宇為朋友關係，理應知悉少年高○宇為未滿1
         8歲之少年，是被告3人與少年高○宇共同侵入住宅犯罪
         ，應依兒童及少年福利與權益保障法第112條第1項前
         段規定，加重其刑。
　　　 ⑵被告甲○○前因傷害案件，經法院判處有期徒刑4月確定
         ，並於108年5月13日易科罰金執行完畢，有臺灣高等
         法院被告前案紀錄表可稽，是其於受徒刑執行完畢後
         之5年內，故意再犯本件有期徒刑以上之罪，依刑法第
         47條第1項規定，為累犯，並應加重其刑。
　　　 ⑶爰以行為人之責任為基礎，審酌被告3人因細故，竟謀 
         議教訓告訴人，於夜深人靜、告訴人獨處無外援之際
         ，以毀損門窗之方式侵入告訴人住處，破壞告訴人居
         住安寧，使告訴人對己身安全產生恐懼，並對社會秩
         序造成重大危害。被告甲○○邀集其他被告及少年為本
         案犯行，居於主導地位，被告乙○○、丙○○則為隨從分
         工之角色。又被告3人犯後坦承犯行，有意願與告訴人
         和解，然因告訴人無和解意願致未能洽談和解（交查
         卷一第31頁、第75頁）。兼酌被告3人自陳之受教程度
         、家庭經濟狀況等情（原審卷二第485頁），分別量處
         如主文所示之刑，併諭知易科罰金之折算標準，同時
         就上訴駁回成年人與少年共同犯傷害罪徒刑部分，合
         併定應執行刑及諭知易科罰金之折算標準。
據上論斷，依刑事訴訟法第348條第3項、第369條第1項前段、第
368條，判決如主文。
本案經檢察官邱亦麟提起公訴，檢察官洪清秀提起上訴，檢察官
崔紀鎮到庭執行職務。 
中　　華　　民　　國　　111 　年　　3 　　月　　18　　日
                  刑事庭審判長法  官  林信旭
                              法  官  顏維助
                              法  官  劉雪惠 
以上正本證明與原本無異。
傷害部分如不服本判決，應於收受送達後20日內向本院提出上訴
書狀，其未敘述理由者，並得於提起上訴狀後20日內向本院補提
理由書（均須按他造當事人之人數附繕本）「切勿逕送上級法院
」。
告訴人或被害人如對於本判決不服者，應具備理由請求檢察官上
訴，其上訴期間之計算係以檢察官收受判決正本之日期為準。
因疫情而遲誤不變期間，得向法院聲請回復原狀。
中　　華　　民　　國　　111 　年　　3 　　月　　18　　日
                              書記官  林鈺明
附錄本案論罪科刑法條全文：
中華民國刑法第354條
毀棄、損壞前二條以外之他人之物或致令不堪用，足以生損害於公眾或他人者，處2年以下有期徒刑、拘役或1萬5千元以下罰金。　　　　　　　　　　　　　　　　　　　　　　　　　　中華民國刑法第306條
無故侵入他人住宅、建築物或附連圍繞之土地或船艦者，處1年
以下有期徒刑、拘役或9千元以下罰金。
無故隱匿其內，或受退去之要求而仍留滯者，亦同。
中華民國刑法第277條
傷害人之身體或健康者，處5年以下有期徒刑、拘役或50萬元以
下罰金。
犯前項之罪，因而致人於死者，處無期徒刑或7年以上有期徒刑
；致重傷者，處3年以上10年以下有期徒刑。